【裁判字號】    95,訴,957
【裁判日期】    951017
【裁判案由】    毒品危害防制條例
【裁判全文】
臺灣彰化地方法院刑事判決               95年度訴字第957號
公  訴  人  臺灣彰化地方法院檢察署檢察官
被      告  丁○○
指定辯護人  林文山律師
上列被告因違反毒品危害防制條例案件，經檢察官提起公訴（95
年度偵緝字第212號），本院判決如下：
    主    文
丁○○連續販賣第一級毒品，累犯，處無期徒刑，褫奪公權終身
。因販賣第一級毒品所得新臺幣玖仟元沒收之，如全部或一部不
能沒收時，以其財產抵償之。
    犯罪事實
一、丁○○前曾於民國91年間，因施用毒品案件，經本院以91年
    度訴字第805 號，判處有期徒刑8 月確定，入監執行後，於
    93年4 月17日縮短刑期執行完畢。詎其明知海洛因業經毒品
    危害防制條例列為第一級毒品管制，依法係不得販賣、持有
    ，因染有毒癮，為圖謀厚利俾供己購毒施用，竟獨自基於販
    賣第一級毒品海洛因之概括犯意，自94年間某日起，向龍桂
    雄等成年人購入不詳重量之第一級毒品海洛因後，即以不詳
    之人所有內裝門號0000000000SIM 卡之行動電話，供買家作
    為聯絡之用，待附表壹所示之乙○○、甲○○及丙○○，分
    別以渠等之家用電話或公用電話，撥打丁○○前開行動電話
    ，與其約定交易海洛因之時間、地點、重量及金額後，即於
    附表壹所示之時間，由丁○○攜帶持有第一級毒品海洛因，
    前往附表壹所示之地點，以高於進價之如附表壹所示之價格
    ，連續販售海洛因予乙○○、甲○○及丙○○，得款即由丁○○留作購毒之用。嗣經警分別循線通知乙○○、甲○○及
    丙○○等人，查明渠等吸食毒品來源後，始查知上情。
二、案經彰化縣警察局員林分局報告臺灣彰化地方法院檢察署檢
    察官偵查起訴。
    理    由
壹、有關於證據能力部分：
一、按被告以外之人（包括證人、鑑定人、告訴人、被害人及共
    同被告等）於檢察事務官、司法警察官或司法警察調查中所
    為之陳述，與審判中不符時，其先前之陳述具有較可信之特
    別情況，且為證明犯罪事實存否所必要者，得為證據，刑事
    訴訟法第159 條之2 定有明文。所謂「前後陳述不符」之要
    件，應就前後階段之陳述進行整體判斷，以決定其間是否具
    有實質性差異，惟無須針對全部陳述作比較，陳述之一部分
    有不符，亦屬之。而所謂「具有較可信之特別情況」之情形
    ，亦應就前後陳述時之各種外部情況進行比較，以資決定何
    者外部情況具有可信性。若陳述係在特別可信之情況下所為
    ，則虛偽陳述之危險性即不高，雖係審判外陳述，或未經被
    告為反對詰問、對質，仍得承認其有證據能力。所稱「外部
    情況」之認定，例示如下：
    1.時間之間隔：陳述人先前陳述是在記憶猶新的情況下直接
      作成，一般與事實較相近，事後即可能因記憶減弱或變化
      ，致有不清晰或陳述不符之現象發生。
    2.有意識的迴避：由於先前陳述時被告未在場，是陳述人直
      接面對詢問警員所為陳述較為坦然；事後可能因陳述人對
      被告有所顧忌或同情，因而在被告面前較不願陳述不利被
      告之事實。
    3.受外力干擾：陳述人單獨面對檢察事務官或司法警察（官
      ）所為之陳述，程度上較少會受到來自被告方面強暴、脅
      迫、詐欺、利誘或收買等外力之影響，其陳述較趨於真實
      。若被告在庭或有其他成員參與旁聽時，陳述人可能會本
      能的作出迴避對被告不利之證述，或因不想生事招惹麻煩
      乃虛構事實或進而否認以前之供述而為陳述。
    4.事後串謀：證人對警察描述其所親身經歷之情形，因較無
      時間或動機去編造事實，客觀上亦較難認與被告間有勾串
      情事，其陳述具有較可信性。但事後因特殊關係，雙方可
      能因串謀、請託而統一口徑；或事後情況變化，兩者從原
      先敵對關係變成現在友好關係，抑或業已由中取得利益等
      情形，其陳述即易偏離事實而較不可信。
    5.警詢或檢察事務官偵查時，有無辯護人、代理人或親友在
      場：如有上開親誼之人在場，自可期待證人為自由從容之
      陳述，其證言之可信度自較高。
    6.警詢或檢察事務官所作之偵查筆錄記載是否完整：如上開
      筆錄對於犯罪之構成要件、犯罪態樣、加重減輕事由或起
      訴合法要件等事實或情況，均翔實記載完整，自可推定證
      人之陳述，與事實較為相近，而可信為真實。法院應斟酌
      上列因素綜合判斷，亦應細究陳述人之問答態度、表情與
      舉動之變化，此一要件係屬訴訟法事實之證明，以自由證
      明為已足，且應由主張此項證據之人證明。惟此僅係確定
      上開陳述有無證據能力而已，至該證據具有證據能力後，
      其證據力之強弱問題（指證明力），仍待法院綜合全辯論
      意旨及調查證據所得，依法認定之。
    本件證人乙○○、甲○○及丙○○於警詢中及本院審理時之
    證述，雖有前後陳述不符之情形，本院審酌其等於警訊中之
    證述距案發日較近，當時記憶自較深刻，可立即反應所知，
    不致因時隔日久而遺忘案情；且較無來自被告或其他成員同
    庭在場之壓力而出於虛偽不實之指證，或事後串謀而故為迴
    護被告之機會，而證人乙○○、甲○○及丙○○於本院審理
    時，亦自承確曾為警詢時所為之證述，揆諸上開說明，證人
    乙○○、甲○○及丙○○於警詢中所為之陳述，客觀上應具
    有較可信之特別情況，且亦為證明犯罪事實存否所必要，依
    上揭規定，其等於警詢中之證言自得為證據，而有證據能力
    。
二、本案其餘卷證所涵括之供述證據，經本院為被告丁○○所指
    定之義務辯護人閱卷後，公訴人、被告及義務辯護人均同意
    以下其餘證據之證據能力，是後述所引用證據之證據能力均
    無疑義，合先敘明。
三、按非法販賣海洛因等毒品之交易型態，有所謂「大盤」、「
    中盤」或「小盤」之分。其中「大盤」或「中盤」者，倘時
    機掌握得宜，或可查獲電子秤、帳冊、分裝袋等販賣工具，
    且因購買者眾，一旦事發，必有多數知情或買受人等可為證
    人。然在「小盤」與偶發之零星交易，因係一手交錢，一手
    交貨，交易方法簡單，對象不多，無須使用任何販賣工具，
    亦無記載帳冊之必要。此種交易方式，因交易時間短暫，未
    必有第三者知悉其情事，且茍非警方事先獲知情報，甚難於
    交易現場當場查獲。法院固不應僅憑購買者片面之指證，據
    以認定被告之非法販賣毒品之犯行，然購買者之指證在證據
    法則上既屬人證之一種，與被告之自白不得作為認定事實唯
    一證據之情形不同，如購買者之指證並無矛盾或瑕疵，亦未
    違背經驗法則與論理法則時，自不應僅因無法查得其他直接
    佐證，即對購買毒品者所為對販毒者不利之指證，全然捨棄
    不採（最高法院93年度臺上字第5742號判決意旨參見）；另
    查證人之陳述有部分前後不符，或相互間有所歧異時，究竟
    何者為可採，法院仍得本其自由心證予以斟酌，非謂一有不
    符或矛盾，即應認其全部均為不可採信，從而指定辯護人為
    被告辯護：本案除證人乙○○、甲○○及丙○○之唯一指證
    外，已無其他積極證據足資證明被告確有販賣海洛因之犯嫌
    ，應為被告無罪之判決等語，尚非全然有據，本院仍應本於
    自由心證予以斟酌，全盤斟酌證人乙○○、甲○○及丙○○
    對被告不利之指證，是否確實可採，而非僅因證人乙○○、
    甲○○及丙○○之證述前後不一，即全然捨棄渠等對被告不
    利之證述。
貳、有關於認定犯罪事實及論罪科刑部分：
一、訊據被告丁○○固自承：伊使用之行動電話門號為00000000
    00，且伊曾向龍桂雄購買海洛因，亦認識乙○○、甲○○，
    及丙○○之男友，惟矢口否認涉有前開販賣海洛因犯行，辯
    稱：伊因曾毆打過丙○○之男友，丙○○可能記恨，且伊未
    曾販賣或無償轉讓海洛因予乙○○、甲○○、丙○○，而向
    龍桂雄購得之海洛因，係欲供己施用云云。經查：
  (一)被告曾於附表壹編號1 所示之時、地，販售第一級毒品海洛
    因予乙○○乙節，業據證人乙○○於94年10月4 日警詢時證
    稱：其於94年8 月中旬某日12時許，至彰化縣員林鎮○○路
    愛買大賣場，向綽號「百銳」之被告，以新臺幣（下同）1,
    000 元之代價，購買海洛因1 小包，當時係其1 人向被告購
    買，而因被告所販賣之海洛因稀釋太嚴重，品質不好，所以
    就未再向被告購買等語（見警卷第6 頁），核與被告於本院
    95年7 月3 日準備程序時，亦曾自承：於94年7 、8 月間，
    乙○○曾1 次撥打電話請伊幫忙調海洛因，伊購得後，即向
    乙○○收取原價，並將所購得之全部海洛因交予乙○○等語
    大致相符，應可認定證人乙○○於警詢時前開證述，尚非杜
    撰之詞，前情應堪認定。被告雖於本院審理時復翻異前詞，
    改辯稱未曾販賣或無償轉讓海洛因予證人乙○○，且證人乙○○於本院審理時改證稱：其所施用之毒品，均係在員林鎮
    ○○路附近電玩店，向綽號「小陳」購買，其在警詢時會指
    證曾向被告購毒，係因警察要求指證曾向被告購毒，才會編
    出交易時間、地點及金額等語（詳見本院審判筆錄），惟查
    ：被告係於本院準備程序時，自由陳述確曾於證人乙○○
    打電話請求幫忙調取海洛因時，即前往購買海洛因，並將所
    購得之海洛因交予證人乙○○，且收取現款等語，是被告嗣
    後於審理時，復無由翻異前詞，應僅係事後卸責之詞，不足
    採信；證人乙○○於本院審理時，不僅否認曾向被告購買
    毒品，亦否認曾無償自被告處取得海洛因，其此部分所為證
    述，實亦與被告於本院準備程序時所為陳述相左，應係證人
    乙○○於被告在庭情況下，懾於人情壓力所為之不實證述；
    證人乙○○於本院審理時，就其前後證述不一之情形，僅
    空言因警察要其指證曾向被告購毒，才會自行編撰交易時、
    地及金額等語，惟證人乙○○及被告均陳稱雙方素無怨隙，
    且證人乙○○亦證稱與被告認識10餘年，實難想像證人乙○○僅因員警要求指認，即故陷多年友人此最重本刑為死刑或
    無期徒刑之重罪；況證人乙○○於警詢時，亦陳明僅向被
    告購買1 次之理由為被告所販售之海洛因品質不佳等語，此
    部分證述倘非證人乙○○實際經歷，司法警察焉能教導證人
    乙○○為此證述。綜上所述，證人乙○○及被告事後翻異前
    詞，應均係屬迴護、避就之詞，證人乙○○於警詢時所為證
    述，實具有較高之憑信性。
  (二)被告曾於附表壹編號2 所示之時、地，販售第一級毒品海洛
    因予甲○○乙節，業據證人甲○○於94年9 月13日警詢時證
    稱：其於94年7 月初起，至94年8 月底止，以撥打00000000
    00之電話聯絡後，均在彰化縣員林鎮○○路中州工專前，向
    綽號「百銳」之被告購買海洛因約4 至5 次，每次以500 、
    1,000 元不等之代價等語（見警卷第9 頁至第10頁），於當
    日因殺人未遂案件移送臺灣彰化地方法院檢察署覆訊時，亦
    具結證稱：曾跟被告在中州工專購買海洛因，有時500 元，
    有時1,000 元等語（見95年度偵緝字第212 號卷第55頁背面
    ），核與被告於本院95年7 月3 日準備程序時，亦曾自承：
    於94年7 、8 月間，甲○○曾4 至5 次撥打電話請伊幫忙調
    海洛因，伊購得後，即向甲○○收取原價，並將所購得之全
    部海洛因悉數交予甲○○等語大致相符，應可認定證人甲○○於警詢及偵訊時所為前開證述，尚非杜撰之詞，前情應堪
    認定。又依據證人甲○○前開證述，其曾向被告購買海洛因
    4 、5 次，金額為500 元至1,000 元，證人甲○○既無法確
    認實際購買次數及金額，以有利於被告之認定，則應以4 次
    為準，且金額部分，則以交易金額1,000 為1 次，其餘3 次
    則均為500 元。至被告雖於本院審理時翻異前詞，改辯稱未
    曾販賣或無償轉讓海洛因予證人甲○○，且證人甲○○於本
    院審理時改證稱：其係與被告共同出資購買約3 、4 次，警
    詢時係因其向警察說向朋友購買海洛因，警察即拿照片要其
    指認，因警察說至法院即可交保，才會說被告販賣海洛因等
    語（詳見本院當日審判筆錄）。惟查：被告係於本院準備
    程序時，自由陳述確曾於證人甲○○打電話請求幫忙調取海
    洛因時，即前往購買海洛因，並將所購得之海洛因交予證人
    甲○○，且收取現款等語，是被告嗣後於審理時，復無由翻
    異前詞，應僅係事後卸責之詞，不足採信；證人甲○○及
    被告於警詢及偵訊時，均未曾提及2 人係合資購買海洛因，
    是證人甲○○於本院審理時，突證稱其與被告係合資購買，
    真實性即顯屬可疑；證人甲○○於警詢及偵訊時，不僅指
    認曾向被告購買海洛因，其於各該次警、偵訊時，復證稱：
    於94年7 、8 月間，曾向龍桂雄及梁乙欽購買海洛因；復於
    偵訊時具結證稱：龍桂雄、丁○○、梁乙欽之毒品品質，以
    龍桂雄之品質最好等語（見警卷第9 頁至第10頁，95年度偵
    緝字第212 號卷第55頁背面），而證人甲○○確曾向證人龍
    桂雄購買海洛因乙節，亦經證人龍桂雄於其販賣毒品案件中
    自白承認，經本院另案以95年度訴字第947 號，判處證人龍
    桂雄販賣第一級毒品，處有期徒刑10年，此亦有本院95年度
    訴字第947 號判決1 份在卷可參，衡之倘司法警察僅係為求
    績效，證人甲○○已證述曾向龍桂雄、梁乙欽購買海洛因，
    司法警察實無教唆證人甲○○再對被告做此販毒不實指證之
    必要；而證人甲○○於警、偵訊時所為之證述，核與證人龍
    桂雄之證述，亦經證實尚非屬虛，且證人甲○○於偵訊時，
    復主動就被告及證人龍桂雄、梁乙欽之海洛因品質加以評斷
    ，倘此非證人甲○○實際親身體驗，實無可能亦無必要為此
    種證述；證人甲○○於94年9 月13日，係因殺人未遂案件
    ，接受司法警察及檢察官偵訊，而證人甲○○就其自身所涉
    殺人未遂案件，業已自白承認，而殺人未遂案件實與施用毒
    品案件無涉，實難想像證人甲○○會因圖獲交保，即故意誣
    陷與其無怨隙之被告此重罪。綜上所述，證人甲○○及被告
    事後翻異前詞，應均係屬迴護、避就之詞，證人甲○○於警
    詢及偵訊時所為證述，實具有較高之證明力。
  (三)被告曾於附表壹編號3 所示之時、地，販售第一級毒品海洛
    因予丙○○乙節，業據證人丙○○於94年9 月8 日警詢時證
    稱：其於94年7 月初起，至94年8 月初止，以其住家電話或
    公用電話，撥打被告使用之0000000000電話，向綽號「百銳
    」之被告購買海洛因10次，每次以500 元、1,000 元之代價
    購買，且皆係在彰化縣員林鎮東山廟前碰面，由其男友謝明
    聖跟其一起去購買等語綦詳（見警卷第16頁至第17頁）；復
    於94年9 月14日偵訊時具結證稱：其曾經跟被告購買過10次
    海洛因，交易地點均係在員林鎮東山廟等語（見95年度偵緝
    字第212 號卷第52頁），而證人丙○○於本院審理時，經詰
    之偵訊時所為證述是否屬實時，證人丙○○亦證稱屬實等語
    （見本院審判筆錄），衡之證人丙○○證稱其與被告素無怨
    隙，且證人丙○○復係在具結負偽證罪處罰心理壓力下，為
    前開證述，應可認證人丙○○上開證述為真，上情已堪認定
    。又依據證人丙○○前開證述，其曾向被告海洛因海洛因之
    次數為10次，金額為500 元至1,000 元不等，證人丙○○既
    無法確認實際購買500 元及1,000 元之次數，以有利於被告
    之認定，則應以1,000 元為1 次，其餘9 次均為500 元。至
    被告雖辯稱未曾交付海洛因予證人丙○○，且證人丙○○於
    本院審理時證稱被告均係與其男友謝明聖聯絡，至於其男友
    與被告之聯絡目的為何，其不知道，究竟跟被告買過幾次海
    洛因，要問其男友謝明聖等語（見本院審判筆錄）。惟查：
    證人丙○○於警詢及偵訊時，不僅指證曾向被告購買海洛
    因，其於各該次警、偵訊時，又證稱：曾經跟龍桂雄、卓湘
    婷及曾森煒購買過海洛因等語（見警卷第16頁至第17頁，95
    年度偵緝字第212 號卷第52頁），而證人丙○○確曾向證人
    龍桂雄購買海洛因乙節，亦經證人龍桂雄於其販賣毒品案件
    中自白承認，經本院另案以95年度訴字第947 號，判處證人
    龍桂雄販賣第一級毒品，處有期徒刑10年，此亦有本院95年
    度訴字第947 號判決1 份在卷可參，衡之倘司法警察僅係為
    求績效，證人丙○○已證述曾向龍桂雄、卓湘婷及曾森煒購
    買海洛因，司法警察實無教唆證人丙○○再對被告做此販毒
    不實指證之必要；而證人丙○○於警、偵訊時所為之證述，
    核與證人龍桂雄之證述，亦經證實尚非屬虛，應可認證人丙○○於警、偵訊時所為之證述，係屬有據；證人丙○○於
    本院審理時，先證稱警詢時所為被告販售海洛因等情係非真
    實，復改證稱偵訊時所為證述係屬真實，後又證稱不知情販
    售海洛因乙事，經本院詰之不是說偵訊所述實在後，證人丙○○即不語，綜觀證人丙○○於本院所為證述，前後顯不一
    致，其恐與被告當庭對質之情灼然。是證人丙○○於審理時
    翻異前詞部分，應係屬避重就輕之詞，相較於證人丙○○於
    警、偵訊所為證述，應以證人丙○○之警、偵訊證述，較為
    可採，尚難憑證人丙○○於本院審理時所為證述，而為被告
    有利之認定。
  (四)再查我國查緝販賣毒品執法甚嚴，對於販賣海洛因者尤科以
    重度刑責，又販賣海洛因既係違法行為，當非可公然為之，
    亦無公定價格，且容易分裝並增減份量，而每次買賣之價量
    ，可能隨時依雙方關係深淺、資力、需求量及對行情之認知
    、來源是否充裕、查緝是否嚴謹、購買者被查獲時供述購買
    對象之可能風險之評估等情形，而異其標準，非可一概而論
    ；販賣之利得，除被告坦承犯行或價量俱臻明確外，委難察
    得實情，販賣之人從價差或量差中牟利之方式雖異，其意圖
    營利之販賣行為則同一。是以因海洛因量微價高，販賣者率
    有暴利可圖，茍非意圖販賣營利，一般人焉有可能甘冒重度
    刑責而販賣海洛因，故衡情被告苟非有販賣營利之意圖，焉
    有可能甘冒重刑而為販賣海洛因之犯行，是以被告有營利之
    意圖甚明。本案事證明確，被告犯行已堪認定，應予依法論
    科。
二、我國刑法於94年2月2日修正公布，95年7月1日施行（下稱新
    法；修正前刑法下稱舊法）後，依最高法院95年度第 8次刑
    事庭會議決議決議內容，有關新舊法之適用原則如下：
    (一)新法第2條第1項之規定，係規範行為後法律變更所生新舊
      法律比較適用之準據法，於新法施行後，應適用新法第2
      條第1項之規定，為「從舊從輕」之比較。
    (二)基於罪刑法定原則及法律不溯及既往原則，行為之處罰，
      以行為時之法律有明文規定者為限，必行為時與行為後之
      法律均有處罰之規定，始有新法第2條第1項之適用。
    (三)比較時應就罪刑有關之共犯、未遂犯、想像競合犯、牽連
      犯、連續犯、結合犯，以及累犯加重、自首減輕暨其他法
      定加減原因（如身分加減）與加減例等一切情形，綜其全
      部罪刑之結果而為比較。
    (四)新法第33條第5款規定罰金刑為新臺幣1,000元以上，以百
      元計算之，新法施行後，應依新法第2條第1項之規定，適
      用最有利於行為人之法律。
三、按刑法上所謂販賣行為，不以販入後復行賣出為必要，只要
    以營利為目的，而有販入或賣出二者其一之行為，即足構成
    ，雖未及賣出，仍屬販賣既遂，其後復分次賣出，與先前之
    販入行為，均為販賣犯行而構成連續犯（參照最高法院88年
    度臺上字第2828號判決意旨）。次按刑事上販賣罪之完成，
    與民事上買賣契約之成立，二者之概念尚有不同，刑事上之
    販賣行為，則須以營利為目的，將標的物販入或賣出，有一
    於此，其犯罪行為始為完成，苟行為人尚未將標的物販入或
    賣出，即難謂其販賣行為已屬完成（參照最高法院88年度臺
    上字第3760號判決意旨）。復按販賣毒品之所謂販賣行為，
    係行為人基於營利之目的，而販入或賣出毒品而言。販賣毒
    品者，其主觀上須有營利之意圖，且客觀上有販賣之行為，
    即足構成，至於實際上是否已經獲利，則非所問。即於有償
    讓與他人之初，係基於營利之意思，並著手實施，而因故無
    法高於購入之原價出售，最後不得不以原價或低於原價讓與
    他人時，仍屬販賣行為。必也始終無營利之意思，縱以原價
    或低於原價有償讓與他人，方難謂為販賣行為，而僅得以轉
    讓罪論處（最高法院93年度臺上字第1651號刑事判決意旨參
    見）。故核被告所為，係犯毒品危害防制條例第4 條第1 項
    之販賣第一級毒品既遂罪。被告販賣第一級毒品前持有第一
    級毒品之低度行為，為販賣第一級毒品之高度行為所吸收，
    不另論罪。又本件被告行為後，刑法關於連續犯、累犯及主
    刑罰金刑等規定均有修正，依前揭最高法院95年度第8 次刑
    事庭會議決議內容，應綜其全部罪刑之結果而為比較後，始
    得判斷應適用新法或舊法，經本院為如附表貳所示之比較後
    ，認本件依刑法第2 條第1 項前段，就以下連續犯、累犯及
    主刑罰金刑等適用，均應依舊法。被告先後15次販賣第一級
    毒品海洛因犯行，均時間緊接，觸犯同一罪名之罪，顯係基
    於概括犯意反覆為之，應依修正刪除前連續犯之規定，論以
    販賣第一級毒品既遂一罪，並依法加重其刑（其中因販賣第
    一級毒品罪之法定本刑為死刑、無期徒刑，被告此部分依法
    不得再予加重，僅就罰金刑部分加重）。又被告前曾於91年
    間，因施用毒品案件，經本院以91年度訴字第805 號，判處
    有期徒刑8 月確定，入監執行後，於93年4 月17日縮短刑期
    執行完畢等情，有臺灣高等法院被告前案紀錄表存卷可參，
    其於5 年內再犯本件最重本刑為有期徒刑以上之罪，依照修
    正前刑法第47條規定，係屬累犯，應依法遞加重其刑（其中
    因販賣第一級毒品罪之法定本刑為死刑、無期徒刑，被告此
    部分依法不得再予加重，僅就罰金刑部分遞加重）。爰審酌
    被告平日即有施用毒品之惡習、犯罪之動機、目的均僅為圖
    得一己之厚利、販賣第一級毒品期間之長短、次數，販賣毒
    品係增進流通毒品之管道對社會治安、經濟所生危害之程度
    甚鉅，及被告犯罪後對前開犯行猶設詞狡辯全無悔意等一切
    情狀，量處如主文所示之刑，並依刑法第37條第1 項之規定
    ，對被告宣告褫奪公權終身。末按販賣第一級毒品之罪法定
    刑既經我國立法機關衡量立法當時之刑事政策及社會需要通
    過立法，並規定「販賣第一級毒品者，處死刑或無期徒刑，
    處無期徒刑者，得併科新臺幣1 千萬元以下罰金」，而刑法
    第59條之酌量減輕其刑，必須犯罪有特殊之原因，在客觀上
    足以引起一般之同情，認為即予宣告法定最低度刑期仍嫌過
    重者始有其適用。本件被告有施用毒品前科，素行不良，所
    販賣之海洛因足以導致施用者產生精神障礙、性格異常之身
    心，戕害國人身體健康，且有危害社會安全之虞，惡性非輕
    等情形，且本件被告確有連續販賣海洛因予他人之事實，在
    客觀上實無何可憫恕之處，本件縱被告販賣第一級毒品之次
    數不多，所得金額亦非鉅，非屬一般之大毒梟，然本院認仍
    無從引用刑法第59條為酌予減輕其刑之論據。
四、另按毒品危害防制條例第19條第 1項規定，犯販賣毒品罪者
    ，其犯罪所得之財物均沒收之，係採義務沒收主義。故販賣
    毒品所得之對價，不問其中成本若干，利潤多少，均應全部
    諭知沒收，貫徹政府查禁煙毒之決心，以符立法本旨（最高
    法院91年度臺上字第2419號判決意旨參照）。茲被告販賣第
    一級毒品所得之對價，為如附表壹所示之9,000 元，此部分
    雖未扣案，仍應依上開說明及毒品危害防制條例第19條第 1
    項之規定宣告沒收之，如全部或一部不能沒收時，則以被告
    之財產抵償之。至供作為被告販毒聯絡工具之原內裝000000
    0000SIM 卡之行動電話1 支，及其內所安裝之0000000000SI
    M1張，該手機所有人不詳，且SIM 卡依國內電信公司一般定
    型化契約之約定，該晶片卡之所有權乃係屬電信公司所有，
    申請人僅因承租門號而取得晶片卡使用權，是前開物品均非
    被告所有，而毒品危害防制條例第19條第1 項規定宣告沒收
    ，因該條項並無如同條例第18條第1 項所定（不問屬於犯人
    所有與否，沒收之）之明文，故應屬相對沒收主義之立法，
    其應沒收之物，應以屬被告所有者為限（最高法院93年度臺
    上字第462 號判決參照），準此，上開未扣案之行動電話 1
    支及其內所含之SIM 卡，因被告否認犯罪，復查無其他積極
    證據足以證明被告業已取得該行動電話機身之所有權，自毋
    庸依同條例第19條第1項規定宣告沒收之，併此敘明。
據上論斷，應依刑事訴訟法第299條第1項前段，毒品危害防制條
例第4條第1項、第19條第1項，刑法第11條、第2條第 1項前段、
修正刪除前第56條、修正前第47條、刑法第37條第1 項，判決如
主文。
本案經檢察官吳芙如到庭執行職務。
中    華    民    國    95    年    10    月    17    日
                  刑事第二庭  審判長法  官  許旭聖
                                    法  官  黃玉齡
                                    法  官  簡婉倫
以上正本證明與原本無異。
如不服本判決，應於判決送達後10日內，向本院提出上訴狀（須
附繕本），上訴於臺灣高等法院臺中分院。
中    華    民    國    95    年    10    月    17    日
                                    書記官
附錄本案論罪科刑法條：
毒品危害防制條例第4條第1項
製造、運輸、販賣第一級毒品者，處死刑或無期徒刑；處無期徒
刑者，得併科新臺幣 1 千萬元以下罰金。
附表壹：
┌──┬───────┬───────┬────┬────┬──────┐
│編號│ 交 易 時 間  │ 交 付 地 點  │ 買受者 │交易次數│ 交 易 價 格│
│    │              │              │        │        │ （新臺幣） │
├──┼───────┼───────┼────┼────┼──────┤
│１  │94年8 月中旬某│彰化縣員林鎮中│ 乙○○ │  1次   │現金1,000元 │
│    │日12時        │正路愛買大賣場│        │        │            │
├──┼───────┼───────┼────┼────┼──────┤
│２  │94年7 月初某日│彰化縣員林鎮山│ 甲○○ │  4次   │1次：1,000元│
│    │起，至94年8 月│腳路中州工專前│        │        ├──────┤
│    │底某日止      │              │        │        │3次：500 元 │
├──┼───────┼───────┼────┼────┼──────┤
│３  │94年7 月初某日│彰化縣員林鎮東│ 丙○○ │  10次  │1次：1,000元│
│    │起，至94年8 月│山廟前        │        │        ├──────┤
│    │初某日止      │              │        │        │9次：500元  │
└──┴───────┴───────┴────┴────┴──────┘
附表貳：
┌──┬─────┬─────────────────────────┐
│編號│修正事項  │         新、舊法之比較適用                       │
├──┼─────┼─────────────────────────┤
│ １ │連續犯    │被告丁○○行為後，刑法第56條連續犯之規定，業經刪除│
│    │          │，則被告之犯行，因行為後新法業已刪除連續犯之規定，│
│    │          │此刪除雖非犯罪構成要件之變更，但已顯已影響行為人刑│
│    │          │罰之法律效果，自屬法律有變更，且比較新、舊法結果，│
│    │          │以舊法論以連續犯對被告較為有利，應依刑法第2 條第1 │
│    │          │項前段，適用舊法之規定                            │
├──┼─────┼─────────────────────────┤
│ ２ │累犯      │刑法第47條原規定：「受有期徒刑之執行完畢，或受無期│
│    │          │徒刑或有期徒刑之執行而赦免後，5年以內再犯有期徒刑 │
│    │          │以上之罪者，為累犯，加重本刑至2分之1。」，修正後第│
│    │          │47條第1項規定：「受徒刑之執行完畢，或一部之執行而 │
│    │          │赦免後，5年以內故意再犯有期徒刑以上之罪者，為累犯 │
│    │          │，加重本刑至2 分之1 」。被告本案所犯係故意為之，其│
│    │          │修正前後結果並無不同，依新法第2 條第1 項前段規定，│
│    │          │仍應適用修正前之規定。                            │
├──┼─────┼─────────────────────────┤
│ ３ │主刑罰金刑│刑法第33條第5款有關罰金刑部分，在新法部分係規定為 │
│    │部分      │罰金：新臺幣1,000元以上，以百元計算之。而舊法時則 │
│    │          │係規定為罰金：1元以上。經比較修法前後之規定，應認 │
│    │          │修正前刑法第33條第5款之規定，對行為人有利。       │
├──┴─────┴─────────────────────────┤
│ 綜合比較之結果，應適用修正前刑法之相關規定。                       │
└──────────────────────────────────┘


司法院資訊處製作；財團法人民間司法改革基金會備份。
